【裁判字號】    97,易,1641
【裁判日期】    970725
【裁判案由】    傷害等
【裁判全文】
臺灣臺中地方法院刑事判決              97年度易字第1641號
公  訴  人  臺灣臺中地方法院檢察署檢察官
被      告  丙○○
            戊○○
            己○○
            乙○○
            甲○○
上列二人共  丁福慶律師
同選任辯護
人
上列被告等因傷害等案件，經檢察官提起公訴（97年度偵字第
1420號），本院判決如下：
    主    文
乙○○共同以加害生命、身體之事，恐嚇他人致生危害於安全，
處有期徒刑參月，如易科罰金，以新臺幣壹仟元折算壹日。緩刑
貳年，並向公庫支付新臺幣參萬元。
甲○○共同以加害生命、身體之事，恐嚇他人致生危害於安全，
處拘役伍拾伍日，如易科罰金，以新臺幣壹仟元折算壹日。緩刑
貳年，並向公庫支付新臺幣壹萬伍仟元。
丙○○、戊○○、己○○均無罪。
    犯罪事實
一、丙○○因丁○○積欠債務多年未還，為向丁○○索討債務，
    與乙○○、己○○、甲○○、戊○○等人，於民國96年12
    月19日15時15分許，共同駕駛車牌號碼7719-ET號自小客車
    ，前往臺中市西屯區○○○○○路463號之馨蓮公司，在上
    址對面，因丁○○表示沒有錢清償，且表示不要在公司前面
    談，乙○○乃叫丁○○找親戚借錢還款，並叫丁○○坐上渠
    等所駕駛之自小客車指路，甲○○則騎乘丁○○所有車牌號
    碼為SMC-189號之輕型機車尾隨在後，渠等依丁○○之指引
    在路上繞約半小時後，即將車停在臺中市○○○○路14號前
    ，叫甲○○將丁○○之機車停在路邊再坐上上開自小客車，
    同時丙○○、戊○○及己○○則下車等候並欲找地方上廁所
    ，俟甲○○坐上上開自小客車後，乙○○及甲○○因覺得丁○○在浪費時間且無還款誠意，竟共同基於犯意之聯絡，由
    甲○○以手肘搥打丁○○之頸部及以拳頭毆打其右眼，乙○○則以手肘搥打丁○○之腹部，致丁○○因而受有臉、頭皮
    及頸之挫傷（眼除外）、胸壁挫傷等傷害（傷害部分業經丁○○於審理中撤回告訴，另為公訴不受理判決），乙○○並
    對丁○○恫嚇稱：「2條路給你走，第1條路如果不還錢，就
    要該你好看，要在臺中找1個好的地方把你埋起來，第2條路
    就要把你帶回臺北交給地下錢莊處理。」等語，甲○○亦表
    示希望丁○○要配合，不要說講一些五四三的等語，而共同
    以加害生命、身體之事，恐嚇丁○○，致使丁○○心生畏懼
    ，而共同以加害生命、身體之事恐嚇丁○○，致生危害於丁○○之安全。旋丁○○即表示要帶同其等前往臺中市○○區
    ○○路3段156之2號其外公廖天松住處。俟丙○○、戊○○
    及己○○再上車後，渠等即共乘上開自小客車前往廖天松住
    處，途中乙○○復接續以拳頭毆打丁○○之右臉頰。嗣渠等
    並於抵達廖天松上址住處前在廖天松住處附近之某加油站附
    近停車，俟丙○○、戊○○及己○○下車欲上廁所後，乙○○又承上開恐嚇犯意，接續以如不還款要將丁○○埋掉之言
    詞恫嚇丁○○，而以加害生命之事恐嚇丁○○，致生危害於
    丁○○之安全。俟渠等抵達廖天松住處附近後，丁○○即下
    車並步行進入廖天松住處，並在屋內趁機撥打電話報案，經
    警於同日17時50分許趕至現場，並在廖天松住處外，當場查
    獲許玉荀等5人，並扣得本票2紙及丁○○國民身分證影本1
    紙。
二、案經丁○○訴由臺中市警察局第六分局報告臺灣臺中地方法
    院檢察署檢察官偵查起訴。
    理    由
甲、證據能力部分：
    被告以外之人於審判外之陳述，雖不符前4條之規定，而經
    當事人於審判程序同意作為證據，法院審酌該言詞陳述或書
    面陳述作成時之情況，認為適當者，亦得為證據；當事人、
    代理人或辯護人於法院調查證據時，知有第159條第1項不得
    為證據之情形，而未於言詞辯論終結前聲明異議者，視為有
    前項之同意，刑事訴訟法第159條之5定有明文。本案下列引
    為證據之證人陳述及書證，被告、辯護人及檢察官於本院審
    理中均不爭執其證據能力，且以之作為證據並無不當，依上
    揭法條之規定，自均有證據能力。
乙、實體部分：
壹、有罪部分：(即被告乙○○、甲○○部分)
一、訊據被告甲○○對於上揭共同恐嚇告訴人丁○○之犯罪事實
    坦承不諱；被告乙○○固對於上揭第1次恐嚇告訴人之犯罪
    事實坦承不諱，惟矢口否認有第2次恐嚇告訴人情事，辯稱
    ：伊只有恐嚇告訴人1次云云。惟查，上揭犯罪事實，業據
    證人即告訴人丁○○於警詢及審理中證述明確，核與被告乙○○、甲○○2人於審理中自白部分情節相符。參之，證人
    丁○○係與被告等達成和解並當庭撤回傷害之告訴後，始於
    審理中再度以證人身分結證其如何遭被告恐嚇情節，且證人
    丁○○於審理之初尚迴護被告而陳稱：伊沒有被恐嚇云云，
    嗣經本院訊問後，丁○○始直稱確有遭被告恐嚇並詳述被告
    乙○○確有前揭接續恐嚇伊2次之行為等節，有和解書及本
    院準備程序筆錄、審判筆錄等件在卷可稽。是告訴人既已與
    被告等達成和解並撤回本件告訴，而無再追究被告等刑責之
    意，衡情，其端無再甘犯偽證罪責捏詞構陷被告乙○○必要
    ，是證人丁○○於審理中結證稱：第2次是乙○○恐嚇伊，
    ，意思就是要把伊埋掉等語，應可採信。被告乙○○空言否
    認此節，要係事後避重就輕之詞，尚難採信。綜上所述，本
    案事證明確，被告乙○○、甲○○2人犯行均堪認定。
二、核被告乙○○、甲○○2人所為，均係犯刑法第305條之恐嚇
    危害於安全罪。被告乙○○於密接之時間、地點，先後為上
    開2次恐嚇安全行為，侵害同1法益，核屬接續犯。又被告乙○○第2次恐嚇告訴人之行為，雖未據檢察官起訴，惟既與
    經檢察官起訴部分具有實質上一罪關係，而為起訴效力所及
    ，本院自應併予審理，附此敘明。被告乙○○、甲○○2人
    ，就前揭第1次恐嚇告訴人犯行間，具有犯意聯絡與行為分
    擔，均為共同正犯。爰分別審酌被告2人犯罪之動機、目的
    、手段、所生危害，被告乙○○就本案犯行之參與程度顯較
    被告甲○○為重；被告乙○○、甲○○2人於警詢及偵查中
    均矢口否認犯罪，嗣於審理中均尚能及時悔悟，被告甲○○
    直承犯行，被告乙○○直承有上揭第1次恐嚇告訴人之行為
    ，及被告等已與告訴人達成和解等一切情狀，分別量處如主
    文所示之刑，並均諭知易科罰金之折算標準。且查，被告甲○○前未曾受有期徒刑以上刑之宣告；被告乙○○前固曾於
    81年間因違反麻醉藥品管理條例案件，經臺灣桃園地方法院
    判處有期徒刑1年，於81年11月27日執行完畢，惟其受該有
    期徒刑執行完畢後，並即未曾再因故意犯罪受有期徒刑以上
    刑之宣告，有臺灣高等法院被告前案紀錄表2份在卷可稽，
    被告2人因一時失慮致罹刑章，犯罪後坦承犯行，尚見悔意
    ，被告2人經此罪刑宣告教訓，當知警惕而均無再犯之虞，
    本院綜核各情，因認被告甲○○及乙○○2人所宣告之刑，
    均以暫不執行為適當，爰分別依刑法第74條第1項第1款及第
    2 款規定，均併予宣告緩刑2年。又本院斟酌被告2人率為前
    揭恐嚇行為，守法觀念簿弱，爰依刑法第74條第2項第4款規
    定，併命被告乙○○向公庫支付新臺幣 (下同)3萬元；命被
    告甲○○向公庫支付1萬5千元，以惕勵自新。
貳、無罪部分：(即被告丙○○、戊○○及己○○部分)
一、公訴意旨略以：被告丙○○因丁○○積欠債務多年未還，為
    向丁○○索討債務，與被告乙○○、己○○、甲○○、戊○○等人，於96年12月19日15時15分許，共同駕駛車牌號碼77
    19-ET號自小客車，前往臺中市西屯區○○○○○路46 3 號
    之馨蓮公司，在上址對面，因丁○○表明沒錢，乙○○乃要
    求丁○○找親戚借錢還款，並與甲○○先後喝令丁○○上車
    後，另由甲○○騎乘丁○○所有之車牌號碼SMC-189號輕機
    車尾隨在後，許玉荀、乙○○、己○○、甲○○、戊○○等
    人共同基於恐嚇危害安全及傷害犯意聯絡，先由乙○○向丁○○恫稱：「2條路給你走，第1條路如果不還錢，就要該你
    好看，要在臺中找1個好的地方把我埋出來，第2條路就要把
    你帶回臺北交給地下錢莊處理。」等語，而以加害生命、身
    體之事，恐嚇丁○○，致其心生畏懼，而生危害於安全。嗣
    其等行經臺中市西屯區○○○○路14號前時，丙○○與戊○○即下車等候，甲○○再坐上上開自小客車後，由甲○○以
    手肘搥打丁○○之頸部及以拳頭毆打其右眼，乙○○則以手
    肘搥打丁○○之腹部，致丁○○因而受有臉、頭皮及頸之挫
    傷（眼除外）、胸壁挫傷等傷害後，丁○○無奈而應允帶同
    其等前往臺中市○○區○○路3段156之2號之其外公廖天松
    住處，許玉荀與戊○○乃再度上車，甲○○並於途中再接續
    以拳頭毆打丁○○之右臉頰，俟其等抵達廖天松住處時，丁○○乃佯以進去向廖天松借錢，趁機撥打電話報案訴警處理
    ，於同日17時50分許，在廖天松住處外，為警當場查獲許玉
    荀等5人，並扣得本票2紙及丁○○國民身分證影本1紙，因
    認被告丙○○、戊○○及己○○3人亦涉犯刑法第305條之恐
    嚇安全罪嫌云云 (被告丙○○、戊○○及己○○3人涉犯傷
    害罪嫌部分，均由本院另為公訴不受理判決)。
二、按犯罪事實應依證據認定之，無證據不得認定犯罪事實；不
    能證明被告犯罪或其行為不罰者，應諭知無罪之判決，刑事
    訴訟法第154條第2項、第301條第1項分別定有明文。又告訴
    人之告訴，係以使被告受刑事追訴為目的，是其陳述是否與
    事實相符，仍應調查其他證據以資審認。且事實之認定，應
    憑證據，如未能發現相當證據，或證據不足以證明，自不能
    以推測或擬制之方法，以為裁判基礎。且認定犯罪事實所憑
    之證據，雖不以直接證據為限，間接證據亦包括在內；然而
    無論直接或間接證據，其為訴訟上之證明，須於通常一般之
    人均不致有所懷疑，而得確信其為真實之程度者，始得據為
    有罪之認定，最高法院52年臺上字第1300號、40年臺上字第
    86號及76年臺上字第4986號分別著有判例可資參照。又刑事
    訴訟法第161條已於91年2月8日修正公布，修正後同條第1項
    規定：檢察官就被告犯罪事實，應負舉證責任，並指出證明
    之方法。因此，檢察官對於起訴之犯罪事實，應負提出證據
    及說服之實質舉證責任。倘其所提出之證據，不足為被告有
    罪之積極證明，或其闡明之證明方法，無從說服法官以形成
    被告有罪之心證，基於無罪推定之原則，自應為被告無罪判
    決之諭知（最高法院92年臺上字第128號判例意旨參照）。
三、本件公訴人認被告丙○○、戊○○及己○○3人涉有上開恐
    嚇罪嫌，係以告訴人丁○○於警詢時之證述。員警職務
    報告書2紙、診斷證明書、通聯調閱查詢單各1紙、上開本票
    2 紙、丁○○國民身分證影本1紙、現場照片10張。參以
    苟非被告乙○○等人出言恐嚇及動手毆打告訴人，告訴人又
    豈有無端帶同其等前往廖天松住處借錢還款，並得以趁隙報
    警之理為其論據。訊據被告丙○○、戊○○及己○○3人均
    堅決否認有何共同恐嚇告訴人犯行，均辯稱：伊於先後2次
    停車時，均有下車，並未參與恐嚇告訴人等語。經查，(一)
    被告乙○○、甲○○、丙○○、戊○○及己○○5人於警詢
    中雖均辯稱：整過過程中雖有停車但並無人下車云云。惟告
    訴人於警詢中即表明被告丙○○、戊○○於第1次停車時確
    有下車等語，足徵證人丁○○於審理中結證：伊在車內遭恐
    嚇時，丙○○、戊○○及己○○3人均不在車內等語，應與
    事實相符。是被告丙○○、戊○○及己○○3人於警詢中之
    供述，固不足採信，惟按認定犯罪事實應依證據，為刑事訴
    訟法所明定，故被告否認犯罪事實所持之辯解，縱屬不能成
    立，仍非有積極證據足以證明其犯罪行為，不能遽為有罪之
    認定（最高法院30年度上字第1831號判例意旨參照）。就本
    案被告丙○○、戊○○及己○○3人是否有檢察官起訴之共
    同恐嚇犯行而言，應審認者係究有何積極證據足認被告丙○○、戊○○及己○○3人如何有共同恐嚇犯行。查，證人即
    告訴人丁○○於警詢中並未言及被告丙○○、戊○○及己○○3人有如何具體恐嚇告訴人之行為，有告訴人之警詢筆錄
    在卷可稽。且證人丁○○於審理中亦明確結證稱：「乙○○
    手搭住我的肩膀一起走出公司，然後其他被告在公司對面等
    我，我看到他們，就知道他們的來意，丙○○說有事要跟我
    談，我就說在公司對面不方便，我們離開這邊，我就上他們
    的車，..。」、「我覺得不好看，是我先說不要在公司前面
    談，乙○○才叫我上車。」、「 (離開公司有無先請假？)
    有，因為公司的小姐對我說要先請假，才可以離開公司，所
    以乙○○陪我回公司請假後我才與他一起出來。」、「 (
    乙○○說恐嚇的話時，車上有何人？)我、乙○○、甲○○
    三人，己○○與丙○○、戊○○下車找洗手間。」、「 (第
    二次誰恐嚇你？)乙○○，(內容)忘記了，意思就是要把我
    埋掉，這時車子是停止，車上有我、乙○○、甲○○，其他
    人都下車到加油站洗手間，他們共去二次洗手間。」等語明
    確，核與被告丙○○、戊○○及己○○3人於審理中辯稱：
    先後2次停車，伊均有下車等語情節相符。是被告丙○○、
    戊○○及己○○3人於審理中辯稱：伊並未共同恐嚇告訴人
    等語，即非無可採信。此外，復查無其他積極事證足認被告
    丙○○、戊○○及己○○3人確有檢察官起訴書所載之共同
    恐嚇犯行，揆諸首開說明，既不能證明被告丙○○、戊○○
    及己○○3人此部分犯罪，即應就其等3人此部分恐嚇安全罪
    嫌為無罪之諭知，以免冤抑。
據上論斷，應依刑事訴訟法第299條第1項前段、第301條第1項，
刑法第28條、第305條、第41條第1項前段，刑法施行法第1條之
1，判決如主文。
中    華    民    國    97    年    7     月    25    日
                  刑事第十庭    法  官  江奇峰
上正本證明與原本無異。
如不服本判決，應於收受送達後10日內向本院提出上訴書狀（應
敘述具體理由並附繕本）。
上訴書狀如未敘述理由，應於上訴期間屆滿後20日內補提理由書
於本院。
                                書記官  江慧貞
中    華    民    國    97    年    7     月    25    日
附錄法條
刑法第305條：
以加害生命、身體、自由、名譽、財產之事，恐嚇他人致生危害
於安全者，處2年以下有期徒刑、拘役或300元以下罰金。


司法院資訊處製作；財團法人民間司法改革基金會備份。
